【裁判字號】    98,建,26
【裁判日期】    980625
【裁判案由】    給付工程款
【裁判全文】
臺灣板橋地方法院民事判決                98年度建字第26號
原      告  沈美玲即北琥室內裝修企業社
訴訟代理人  侯俊安律師
被      告  桂昌營造工程股份有限公司
法定代理人  甲○○
訴訟代理人  蔡信章律師
上列當事人間請求給付工程款事件，經本院於民國98年6 月11日
言詞辯論終結，判決如下：
    主    文
原告之訴駁回。
訴訟費用由原告負擔。
    事實及理由
一、原告起訴主張：
  (一)伊於民國97年4 月11日承攬被告發包之「97年度桃園國際機
    場標線維護工程」，依據兩造所簽立之工程承攬契約（下稱
    系爭契約）第2 條履約標的第(二)款規定：「辦理事項：乙方
    （即原告）於工程所需之玻璃珠均需向甲方（即被告）購得
    （數量依機場承辦人指示要求，不得少於要求之數量）」，
    並約定玻璃珠價金自被告應給付原告之工程款中抵銷。
  (二)伊於第一期工程完工後，向被告請領工程款新臺幣（下同）
    2,165,625 元，扣除實際使用4.5 噸單價為每噸220,000 元
    （含稅）之1.9 高折射率反光玻璃珠（下稱系爭玻璃珠）後
    ，被告理應給付原告1,175,625 元（2,165,625-4.5*220,00
    0=1,175,625） 。然被告竟以7.7 噸系爭玻璃珠扣款，超扣
    3.2 噸，僅支付伊471,625 元，被告迄今尚積欠工程款704,
    000 元（1,175,625-471,625=704,000） ，經多次催討未果
    ，爰依契約關係提起本件訴訟，並聲明被告應給付原告704,
    000 元之工程款，及自起訴狀繕本送達被告翌日即98年3 月
    28日起至清償日止，按年息5 ％計算之法定遲延利息；請依
    職權宣告准予假執行。
二、被告則以：
  (一)兩造曾就系爭97年度桃園機場標線維護工程等工程於97年9
    月3 日簽署切結協議約明【茲保證97年度本公司承包桂昌營
    造工程股份有限公司「桃園機場97年度標線維護工程」及「
    花蓮空軍基地97年跑滑道胎線清除及標誌線刷漆工程」北琥
    企業社保證承諾依約配合桂昌營造工程股份有限公司完成上
    述兩件工程，並與桂昌營造工程股份有限公司於今日所簽立
    切結後雙方同意履行以下兩件所述事項（若雙方有為以下所
    述事項則須完全賠償對方之損失）：一上述兩件工程從今日
    起所有之1.90高折射率反光玻璃珠以現場實際簽點數量（實
    做實算）為日後計量價格之依據。二桂昌營造工程股份有限
    公司同意附件之所有付款方式。】
  (二)而依前揭附件之採購單記載「工程名稱：97年度桃園機場標
    線維護工程…備註：材料費用註記玻璃珠之數量為7700kg×
    $220/kg ＝1,694,000 …」，嗣被告乃依前揭協議書附件之
    記載扣除前揭7700公斤（7.7 公噸）之玻璃珠貨款1,694,00
    0 元後將第一期工程尚應給付原告之款項471,625 元（2,16
    5,625 －1,694,000 ＝471,625） 於97年9 月16日存入原告
    於華南銀行所開立之000-00-0000000號之帳戶。是兩造業已
    同意於同年月3 日簽立前揭切結協議前，原告於前揭系爭工
    程所使用之1.90高折射率反光玻璃珠之數量至少為7700公斤
    （7.7 公噸），洵無疑義。
  (三)系爭契約既約定系爭玻璃珠數量依機場承辦人指示要求，不
    得少於要求之數量，參照交通部民用航空局桃園國際航空站
    於前揭系爭工程就1.90高折射率反光玻璃珠原先之設計數量
    約為18,710公斤，而實際累計使用量為17,118.7公斤。又兩
    造於97年9 月3 日簽立切結協議後於前揭系爭工程所使用之
    1.90高折射率反光玻璃珠之數量共計僅約3 公噸，是簽立切
    結協議先前原告於前揭系爭工程所使用之系爭1.90高折射率
    反光玻璃珠，縱以7,700 公斤計算，亦遠低於系爭工程累計
    使用量17,118.7公斤，準此，原告於97年9 月3 日簽立切結
    協議前所使用之1.90高折射率反光玻璃珠重量絕對遠在7,70
    0 公斤以上等語置辯，並聲明如主文第1 項；如受不利益之
    判決，願供擔保請准宣告假執行。
三、兩造所不爭執之事實：
  (一)原告於97年4 月11日承攬被告發包之「97年度桃園國際機場
    標線維護工程」，依據兩造所簽立之系爭契約第2 條履約標
    的第(二)款規定：「辦理事項：乙方（即原告）於工程所需之
    玻璃珠均需向甲方（即被告）購得（數量依機場承辦人指示
    要求，不得少於要求之數量）」，並約定玻璃珠價金自被告
    應給付原告之工程款中抵銷。
  (二)原告於第一期工程完工後，得向被告請領工程款2,165,625
    元，系爭玻璃珠每噸單價為220,000 元（含稅）。
  (三)兩造曾就系爭97年度桃園機場標線維護工程等工程於97年9
    月3 日簽署切結協議約明【茲保證97年度本公司承包桂昌營
    造工程股份有限公司「桃園機場97年度標線維護工程」及「
    花蓮空軍基地97年跑滑道胎線清除及標誌線刷漆工程」北琥
    企業社保證承諾依約配合桂昌營造工程股份有限公司完成上
    述兩件工程，並與桂昌營造工程股份有限公司於今日所簽立
    切結後雙方同意履行以下兩件所述事項（若雙方有為以下所
    述事項則須完全賠償對方之損失）：一上述兩件工程從今日
    起所有之1.90高折射率反光玻璃珠以現場實際簽點數量（實
    做實算）為日後計量價格之依據。二桂昌營造工程股份有限
    公司同意附件之所有付款方式。】
  (四)被告於97年9 月16日將471,625 元存入原告於華南銀行所開
    立之000-00-0000000號之帳戶。
四、本件之爭點厥為，被告以系爭玻璃珠7.7 噸為扣款數量，是
    否可採？茲分述如下：
  (一)按當事人主張有利於己之事實者，就其事實有舉證之責任，
    但法律別有規定，或依其情形顯失公平者，不在此限，民事
    訴訟法第277 條定有明文。被告既抗辯原告使用系爭玻璃珠
    之數量已超過7.7 噸為貨款扣款之依據，則此有利於被告之
    事實，參酌上開說明，自應由被告負舉證責任。
  (二)查兩造曾於97年9 月3 日就系爭97年度桃園機場標線維護工
    程等工程簽署切結協議，並載明【茲保證97年度本公司承包
    桂昌營造工程股份有限公司「桃園機場97年度標線維護工程
    」及「花蓮空軍基地97年跑滑道胎線清除及標誌線刷漆工程
    」北琥企業社保證承諾依約配合桂昌營造工程股份有限公司
    完成上述兩件工程，並與桂昌營造工程股份有限公司於今日
    所簽立切結後雙方同意履行以下兩件所述事項（若雙方有為
    以下所述事項則須完全賠償對方之損失）：一上述兩件工程
    從今日起所有之1.90高折射率反光玻璃珠以現場實際簽點數
    量（實做實算）為日後計量價格之依據。二桂昌營造工程股
    份有限公司同意附件之所有付款方式】等事實，為兩造所不
    爭執，故對於系爭玻璃珠之計價總量是以桃園國際航空站工
    作現場「實做實算」。
  (三)又交通部民用航空局桃園國際航空站與被告於97年4 月2 日
    簽立之「97年度桃園國際機場標線維護工程」契約內容，其
    中1.90高折射率反光玻璃珠契約數量為18,709.412公斤，實
    際工程完工累積使用量為17,118.7公斤。再者，桃園國際航
    空站於兩造簽立前揭切結書即97年9 月3 日之前所累積使用
    之前揭1.90高折射率反光玻璃珠之工程完工使用數量為13,3
    12.3公斤，有該站於98年5 月14日以桃站維字第0980009342
    號函在卷可稽（見本院卷第148 頁），被告以7,700 公斤為
    扣款之基準，並未逾越兩造所切結實做實算之範圍，足認被
    告前揭之抗辯，應屬足取。
五、從而，參酌交通部民用航空局桃園國際航空站函示現場施作
    系爭玻璃珠之數量已超過被告扣款之數量（13,312.3〉7,70
    0） ，而原告依據兩造之工程承攬契約，起訴主張被告有逾
    扣買賣價金之事實，然迄今並無法提出有利於己之證據以實
    其說，是原告之前揭主張，為無理由，應予駁回。
六、末按法院應依職權宣告假執行之情形，其要件於民事訴訟法
    第389 條已定有明文，原告為前揭之聲請，僅係促請法院注
    意上開要件之審酌，自無庸為准駁之諭知，附此敘明。
七、訴訟費用負擔之依據：民事訴訟法第78條。
中    華    民    國    98    年    6     月    25    日
                  民事第二庭    法  官  吳振富
以上正本係照原本作成
如對本判決上訴，須於判決送達後20日內向本院提出上訴狀
中    華    民    國    98    年    6     月    25    日
                                書記官  李宏明

司法院資訊處製作；財團法人民間司法改革基金會備份。
